臺灣臺中地方法院民事判決　　　　　　100年度家訴字第163號
原　　　告　曾彩蓮
訴訟代理人　莊婷聿律師
被　　　告　曾永宏
上列當事人間確認親子關係不存在事件，本院於民國100年8月4
日言詞辯論終結，判決如下：
    主      文
確認原告與被告間之親子關係不存在。
訴訟費用由被告負擔。
    事實及理由
甲、程序方面：
壹、被告受合法之通知，無正當理由，未於最後言詞辯論期日到
    場，經核無民事訴訟法第386 條所列各款之情形，爰依原告
    之聲請，准由其一造辯論而為判決。
貳、按親子關係事件，與社會公益有關，當事人處分主義應受限
    制，故民事訴訟法規定關於認諾及自認或不爭執事實效力之
    規定，於親子關係事件，不適用之，此觀民事訴訟法第 594
    條規定自明．是被告就本件訴訟為認諾及訴訟上自認或不爭
    執事實，不生訴訟上效力，自不得據此即為原告訴之聲明之
    判決，合先敘明。
乙、實體方面：
壹、原告起訴主張：被告於甫出生後，即由訴外人即原告之母曾
    蔡玉燕自外抱回，並由曾蔡玉燕取得臺中縣助產士公會出具
    之被告出生證明書後，持以向戶政機關登記被告為原告之親
    生子女。兩造間均知悉雙方間並無自然血親關係，原告從未
    見過被告生母，亦未辦理收養被告之手續。被告自幼由原告
    及曾蔡玉燕撫養長大，兩造同住期間，原告亦曾給被告1 輛
    自小客車；被告每月雖給予原告新臺幣（下同）1 萬元充作
    生活費用，惟原告每日另給被告200 元之零用錢，且同住之
    生活開銷、被告之油資、餐飲等費用亦由原告支付。茲因原
    告年事已高，無工作能力，且身體健康狀況每況愈下，無謀
    生能力，除每月領取國民年金3000元外，並無其他收入，已
    不能維持生活；然被告對原告之健康及生活從未關心，原告
    亦無法聯絡被告。惟因戶籍登記被告為原告之子，導致原告
    無法申請社會補助，使原告之生活雪上加霜。兩造間既無真
    實血緣關係，為除去兩造間私法上權利義務存否不明確之狀
    態，爰依法請求確認原告與被告間之親子關係不存在等語。
    並聲明：如主文所示。
貳、被告未於最後言詞辯論到庭，據其之前陳述則稱：伊在10餘
    歲以前曾與原告同住，但大部分時間伊皆與原告之母同住臺
    中，對原告主張之前開事實及血緣鑑定報告均無意見。
、得心證之理由：
一、按現行民事訴訟法中親子關係事件之規定，雖未定有確認親
    子關係訴訟之類型，但親子關係存否，不僅涉及相關當事人
    身份關係之確定，同時對於例如親權、扶養、法定代理甚至
    繼承等法律關係之成立或存在與否，皆產生重要之關連，是
    以親子關係存在與否之確定，所牽涉者並非僅係單純之法律
    事實，同時本類訴訟之標的即為身份上法律關係存否之確認
    ，向來學說及實務上之見解亦皆承認親子間身份關係可以作
    為確認訴訟之標的，並將此種訴訟解為人事訴訟之一種，其
    程序，應準用關於親子關係程序之規定（陳棋炎、黃宗樂、
    郭振恭共著「民法親屬新論」第290 頁、三民書局股份有限
    公司發行、98年9月修訂8版1刷）。而民法第1063條第1項規
    定妻在婚姻關係存續中受胎而生之子女，推定為夫之婚生子
    女，係以該子女係由妻分娩為前提，如該子女非妻所生，自
    不受婚生子女之推定，故同法條第2 項乃規定，受婚生推定
    之子女，如夫妻之一方能證明妻非自夫受胎者，得於知悉子
    女出生之日起，1 年內提起否認之訴，即係以否認之訴，否
    認該由妻所生之子女為夫之婚生子女，倘妻並無分娩之事實
    ，僅於戶籍資料上登載為該夫妻之婚生子女，則權利義務受
    影響之第三人提起確認該親子關係存在或不存在之訴，應屬
    一般確認之訴，並非民法第1063條第2 項所定之否認子女之
    訴（最高法院90年度臺上字第1975號、91年度臺上字第1873
    號判決意旨參照），且有提起確認身分之訴之必要者，均可
    隨時提起，不受否認子女之訴所定除斥期間之限制（參前揭
    書290、291頁），惟因本訴之性質仍屬人事訴訟程序，民事
    訴訟法第594 條關於認諾及訴訟上自認或不爭執事實之效力
    等規定，均不適用，但法院仍得以此自認或不爭執之情形，
    作為其依自由心證判斷事實真偽之資料（最高法院29年上字
    第56號、32年上字第2316號判例參照）。
二、原告主張之事實，業據其提出戶籍謄本2份、出生證明書1份
    為證，並據證人即原告之胞弟曾煥灶於本院100年7月19日言
    詞辯論時到庭證稱：伊小時候有與原告同住，後來原告大約
    20歲時出去工作，才沒有一起住，最近5、6年才又同住，原
    告外出工作期間，過年過節時會回來，1 年約回來4、5次，
    原告未曾懷孕生子，因為原告表示不結婚，伊母親乃抱被告
    回來，說要給原告養兒防老及傳宗接代，並辦理戶籍登記，
    原告應該是過了一段時間才知道這件事，被告都是伊母親在
    照顧撫養等語明確。另經本院採集兩造之口腔黏膜細胞檢體
    ，送交博微生物科技股份有限公司分子生物實驗室DNA 基因
    圖譜型別分析，鑑定報告結果略以：「送檢註明為曾彩蓮與
    曾永宏之檢體，其DNA STR系統之D21S11、CSF1P0、D16S539
    、D2S1338、vWA等5 個基因座之基因型別矛盾，所以曾彩蓮
    與曾永宏間應不存在一親等直系親緣關係」等語，有DNA 親
    緣關係諮詢報告單1 份在卷可稽。參酌現代生物科學發達，
    醫學技術進步，以DNA 基因圖譜定序檢驗方法鑑定子女之血
    統來源之精確度已達99.8％以上；另被告就本件訴訟為認諾
    及不爭執原告主張之事實，雖不生訴訟上效力，但其供陳，
    仍足資佐證原告所主張事實之真實性。執此，原告之主張，
    應堪信為真實。
三、按民事訴訟法第247條所謂即受確認判決之法律上利益，係
    指因法律關係之存否不明確，致原告在私法上之地位有受侵
    害之危險，而此項危險得以對於被告之確認判決除去之者而
    言，故確認法律關係成立或不成立之訴，苟具備前開要件，
    即得謂有即受確認判決之法律上利益（最高法院42年臺上字
    第1031號判例參照）。兩造間既不具血緣關係，但戶籍登記
    被告為原告所生之子，是前開戶籍登記顯與事實不符，且因
    前揭不實戶籍登記之故，兩造間因親子關係所生之扶養、繼
    承等私法上權利義務存否即不明確，此等法律關係有無即有
    不安之狀態，並得以確認判決除去；又因虛偽之出生登記，
    為更正戶籍上之記載，依戶籍法第22、25條、戶籍法施行細
    則第13條第1項及內政部頒布之戶籍更正登記要點第4點之規
    定，向戶政事務所申請更正登記時，須憑法院判決書、裁定
    書、認證書及檢察署處分書等始得辦理。是以，原告應有即
    受確認判決之法律上利益，而得起訴請求確認，且因本件訴
    訟之性質為一般確認之訴，自不受否認子女之訴所定除斥期
    間之限制。從而原告提起本訴，請求確認其與被告間之親子
    關係不存在，為由理由，應予准許。
丙、訴訟費用負擔之依據：民事訴訟第78條。
中    華    民    國   100    年    8     月    30    日
                  家事法庭      法  官  郭妙俐
以上正本係照原本作成。
如對本判決上訴，須於判決送達後20日之不變期間內，向本院提
出上訴狀（須附繕本）。
如委任律師提起上訴者，應一併繳納上訴審裁判費。
中    華    民    國   100    年    8     月    30    日
                                書記官  丁文宏